【裁判字號】    98,上易,7
【裁判日期】    980410
【裁判案由】    恐嚇危害安全
【裁判全文】
臺灣高等法院高雄分院刑事判決           98年度上易字第7號
上  訴  人  臺灣屏東地方法院檢察署檢察官
被      告  丁○○
                    （現於金門郵政90677附400號信箱部隊服
                      役中）
選任辯護人  林振福律師
上列上訴人因被告恐嚇案件，不服臺灣屏東地方法院97年度易字
第361 號中華民國97年10月28日第一審判決（起訴案號：臺灣屏
東地方法院檢察署97年度偵字第1968號），提起上訴，本院判決
如下：
    主  文
原判決關於恐嚇危害安全貳罪暨定應執行刑部分，均撤銷。
丁○○犯恐嚇危害安全罪，處罰金新臺幣玖仟元。又犯恐嚇危害
安全罪，處罰金新臺幣玖仟元。應執行罰金新臺幣壹萬柒仟元，
如易服勞役，以新臺幣貳仟元折算壹日。
    事  實
一、丁○○為現役中校軍官（原判決誤載為少校軍官），擔任金
    門地區彈藥庫庫長。乙○○、甲○○係兄弟關係，己○○係
    乙○○之妻，乙○○、甲○○、己○○兩家人均同住於屏東
    縣車城鄉○○村○○路421 號。丁○○與乙○○、甲○○係
    4 親等旁系血親之堂兄弟關係，丁○○與己○○則係4 親等
    旁系姻親關係，渠等均係屬家庭暴力防治法第3 條第4 款所
    定之家庭成員關係。
二、丁○○與乙○○、甲○○兄弟有祖產糾紛，雙方感情不睦，
    丁○○並知悉乙○○、己○○之子丙○○於本件案發當時正
    於軍中服役。民國96年4 月28日，丁○○自金門駐地返回屏
    東縣車城鄉○○村○○路42之1 號祖厝，參加當日晚上當地
    所舉辦之廟會宴席，丁○○在宴席中雖有飲酒，然未因精神
    障礙或其他心智缺陷致不能辨識其行為違法或欠缺依其辨識
    而行為之能力，亦未因前揭原因致其辨識行為違法或依其辨
    識而行為之能力顯著減低。丁○○嗣在宴席間偶遇甲○○（
    原判決誤載為乙○○），便邀甲○○當晚至其家中商議祖產
    問題，宴席結束丁○○返家後，因等候甲○○不至，竟於翌
    日即96年4 月29日凌晨1 時許，至屏東縣車城鄉○○村○○
    路42號乙○○、己○○、甲○○3 人住處門口叫囂，以拳擊
    腳踹之方式破壞該處大門後進入屋內，復踢打乙○○、甲○○之房門命渠等出來，待乙○○、甲○○步出房間，甲○○
    至客廳欲打電話報警時，丁○○乃徒手毆打甲○○，致甲○○受有右側胸口疼痛之傷害（丁○○被訴傷害及毀損部分，
    業經甲○○、乙○○、己○○撤回起訴，並經臺灣屏東地方
    法院諭知公訴不受理確定）。丁○○並基於恐嚇之犯意，向
    乙○○、甲○○恫嚇稱：「如果敢報警，就要你們兄弟死」
    等語，以此加害渠等生命之事恐嚇乙○○、甲○○，使乙○○、甲○○聞言心生畏懼，致生危害於乙○○、甲○○之安
    全。嗣己○○於另一房間內以行動電話報警後，步入客廳向
    丁○○稱已經報警，丁○○另基於恐嚇之犯意，向己○○恫
    嚇稱：「妳敢報警，妳兒子就沒有兵可做」等語，以此加害
    己○○之子丙○○生命、身體、自由之事恐嚇己○○，使己○○聞言心生畏懼，致生危害於己○○之安全。嗣因丁○○
    之妻黃月靜尾隨而至並加以勸阻，丁○○始與黃月靜共同離
    去。
三、案經甲○○訴由屏東縣警察局恆春分局報請臺灣屏東地方法
    院檢察署檢察官偵查，及乙○○、己○○訴請臺灣屏東地方
    法院檢察署檢察官偵查，經偵查後為不起訴處分並移送國防
    部南部地方軍事法院檢察署，復移轉國防部高等軍事法院高
    雄分院檢察署，經國防部高等軍事法院高雄分院檢察署為不
    起訴處分後移回臺灣屏東地方法院檢察署檢察官偵查起訴。
    理  由
壹、程序部分：
    按現役軍人犯陸海空軍刑法或其特別法之罪，依本法之規定
    追訴審判之，軍事審判法第1 條第1 項前段定有明文。又現
    役軍人犯刑法恐嚇及擄人勒贖罪章之罪者，除本法另有規定
    外，依各該規定處罰，陸海空軍刑法第76條第1 項第10款亦
    定有明文；惟前該法條所稱之「恐嚇及擄人勒贖罪章」係指
    刑法第346條至第348條之1各罪而言，刑法第305條之恐嚇危
    害安全罪則未列在其中。查被告丁○○雖為現役軍人，惟本
    案所犯既為刑法第305條之罪（詳下述），即與陸海空軍刑
    法無涉，本案之審判權自應歸由普通法院行使，合先敘明。
貳、證據能力方面：
    按傳聞法則之重要理論依據，在於傳聞證據未經當事人之反
    對詰問予以核實，乃予排斥，惟若當事人已放棄對原供述人
    之反對詰問權，於法院審判時表明同意該等傳聞證據可作為
    證據，基於證據資料愈豐富，愈有助於真實發現之理念，並
    貫徹刑事訴訟法修法加重當事人進行主義之精神，確認當事
    人對於證據能力有處分權之制度，傳聞證據經當事人同意作
    為證據，法院認為適當者，亦得為證據。另當事人於調查證
    據時，對於傳聞證據表示「沒有意見」、「對於證據調查無
    意見」，而未於言詞辯論終結前聲明異議，應視為已有將該
    等傳聞證據採為證據之同意，此刑事訴訟法第159 條之5 定
    有明文。檢察官、被告及辯護人於本院準備程序時已表示對
    於全案傳聞證據之證據能力均無意見，且同意作為本案之證
    據（見本院卷第27、28頁），依刑事訴訟法第159條之5之規
    定，檢察官、被告及辯護人已同意本案傳聞證據均有證據能
    力，本院斟酌該等證據並非非法取得，亦無證明力明顯過低
    之情形，是該等證據，均得採為證據。
參、實體部分：
一、訊據被告丁○○（下稱被告）矢口否認有何恐嚇情事，辯稱
    ：當時伊僅出手擊壞告訴人乙○○、甲○○、己○○住處大
    門玻璃，伊妻黃月靜即到場拉伊返家，伊既未進入告訴人屋
    內，當無後續之恐嚇行為，且伊對告訴人己○○之子丙○○
    自服役伊始均十分關心，不會對己○○說出「讓妳兒子沒有
    兵可以做」這種話，本案係因告訴人乙○○、甲○○、己○○欲對伊索取高額賠償未果，始提出告訴云云。經查：
  (一)被告確有於上開時地恐嚇告訴人乙○○、甲○○、己○○等
    事實，迭據證人即告訴人甲○○於警詢、偵查及原審審理中
    證稱：當時伊在睡覺，被告用腳踹伊住處大門，把鋁門上的
    玻璃弄碎、把鎖弄壞後進屋，先踹伊二哥乙○○之房門，又
    踹伊之房門，伊打開房門後看到被告抓著乙○○之脖子，便
    至客廳欲打電話報警，被告將電話丟到地上，說「如果敢報
    案，就讓你們死」，伊當時感到害怕，嗣伊二嫂己○○以手
    機報警，被告又對己○○說「妳敢報案，妳兒子沒有兵可做
    」，後來被告之妻過來把被告拉走，警察到場時被告已離去
    ，伊有請警察將損害的物品拍照等語（見警卷第1至4頁，屏
    檢96年度偵字第6503號卷第6至8頁，國防部高等軍事法院高
    雄分院檢察署97年度偵字第3號卷第18至19頁，原審卷第43
    至46頁）；證人即告訴人乙○○於警詢、偵查及原審審理中
    證稱：當時伊在睡覺，被告踹門進屋後開燈要伊與甲○○出
    來，說「要讓你們兄弟死」，伊聽到後會害怕，被告把伊與
    甲○○房門都踢壞，伊走出房門後被告用手勾住伊脖子，甲○○本來要到客廳打電話，被告見狀將電話丟到地上，電話
    因而無法使用，伊遂叫伊太太己○○用手機報警，等己○○
    從另一個房間出來，被告又對己○○講「妳兒子不要當兵了
    」，被告知道伊子丙○○在當兵等語（見屏檢96年度偵字第
    6503號卷第7 頁、第16至18頁，國防部高等軍事法院高雄分
    院檢察署97年度偵字第3號卷第20至21頁，原審卷第46至48
    頁）；證人即告訴人己○○於警詢、偵查及原審審理中證稱
    ：當時伊在後面房間內看電視，聽到外面有人叫罵及弄門的
    聲音，又聽到伊先生乙○○與被告爭吵，並有聽到被告說「
    你們兄弟（指乙○○及甲○○）不出來，就要讓你們死」，
    伊先把房門鎖上不敢出來，用手機報警後才步出房門，看到
    客廳很亂，伊告訴被告已經報警，被告說「妳敢報警，妳兒
    子就不用當兵了」，因伊子丙○○正在服兵役，故伊感到害
    怕等語（見屏檢96年度偵字第6503號卷第7 頁、第19至21頁
    ，國防部高等軍事法院高雄分院檢察署97年度偵字第3 號卷
    第23至24頁，原審卷第49至50頁）。證人即告訴人乙○○、
    甲○○、己○○3 人前後於警詢、偵查及原審審理中之多次
    證述內容，就被告於案發當時之精確用語等細節方面雖略有
    出入，然渠等證述遭被告以加害乙○○、甲○○之生命及欲
    對己○○之子不利等語為恫嚇，致告訴人乙○○、甲○○、
    己○○各自心生畏懼等事實，則前後一致、彼此相符，足認
    被告確有以上開言詞恐嚇告訴人乙○○、甲○○、己○○之
    事實，甚為明灼。
  (二)證人即當時到場處理之警員柯博文於原審審理時具結證稱：
    伊抵達時有乙○○、己○○、甲○○及另外2、3位不認識的
    人在場，是甲○○告訴伊紛爭經過，甲○○說被告來他家把
    大門、紗門弄壞，進入裡面把房門弄壞，還說被告要讓乙○○的兒子不能當兵等語（見原審卷第51頁）。證人即木工廖
    德文於原審審理時具結證稱：伊於96年4、5月間至甲○○家
    中修理屋內2 扇房間門，該門是被外力撞壞的，因為喇叭鎖
    裂開，所以連同門片一起換，伊材料都是都是向恒銘木材行
    購買的等語（見原審卷第96至97頁）。此外，復有屏東縣警
    察局恆春分局車城分駐所於96年4月29日凌晨1時24分許於告
    訴人住處所攝之照片5 張（見屏檢96他字第1616號卷第24至
    26頁）、估價單影本2 紙（見屏檢96他字第1616號卷第36至
    37頁）附卷可佐，益徵被告確有破壞告訴人住處大門後進入
    屋內，分別向告訴人乙○○、甲○○及告訴人己○○施行恐
    嚇之事實無訛。
  (三)至被告所辯伊並未進入告訴人屋內一節，雖經證人即被告配
    偶黃月靜證稱：當時被告先過去甲○○家，伊隨後跟去，被
    告敲門幾下，門的玻璃破掉，伊就帶被告回來，被告並未進
    入甲○○家云云（見原審卷第52至53頁）。惟查：告訴人住
    處大門共有2 道門扇，由外而內依序為鋁合金網框紗門、
    鋁合金框玻璃門，而案發後第2 道門扇之玻璃破裂，玻璃
    碎片散落於門內地上及鄰近大門之茶几上，此觀諸前揭屏東
    縣警察局恆春分局車城分駐所所攝之照片編號1至3即可瞭然
    （見屏檢96他字第1616號卷第24至25頁），顯見被告當時敲
    擊告訴人住處大門之施力甚猛，方能突破第1 道鋁合金網框
    紗門所具備分散施力之效果，而使第2 道鋁合金框玻璃門之
    玻璃碎裂飛散，是被告敲擊告訴人住處大門之情形，當非如
    同證人黃月靜輕描淡寫之證詞所述，參以證人黃月靜與被告
    為夫妻關係，且其證述情節明顯與事實不符，足見其證述情
    節顯係偏頗迴護被告之飾詞，委不足採。而證人即被告二姐
    王春娟雖證稱：伊跟在被告及弟媳黃月靜後面前往甲○○家
    ，路上有聽到玻璃破掉之聲音，在半途遇到被告及黃月靜回
    來，便跟著被告及黃月靜一同返回，後來才至甲○○家探望
    ，看到告訴人3 人都在外面，地上有碎玻璃，後來警察就到
    場了等語（見原審卷第54頁），則證人王春娟既已坦承其並
    未親眼目睹事發之經過，自亦難依其證詞而為有利於被告之
    認定。
  (四)綜上所述，被告上開所辯係為圖飾卸責之詞，不足採信，本
    案事證已臻明確，其犯行洵堪認定，應予依法論科。
  (五)至證人辛○○（屏東縣車城鄉調解委員會秘書）、庚○○（
    丙○○之部隊長官）、丙○○（乙○○、己○○之子）、戊○○（被告戊○○之胞兄）於本件案發當時均未在現場乙節
    ，均經渠等於本院審理時證陳在卷（見本院卷第47至51頁）
    ，故渠等於本院審理中所為證述情節，均與被告是否有恐嚇
    告訴人乙○○、甲○○、己○○之犯行無涉。另被告固聲請
    傳訊證人即告訴人乙○○、甲○○、己○○，證人即到場處
    理之警員柯博文作證云云，惟查，證人乙○○、甲○○、己○○業於警詢、偵查及原審審理時證述綦詳（偵查時經檢察
    官以證人身分命渠等具結證述，原審審理時亦以證人身分具
    結證述並接受辯護人及檢察官之詰問），證人柯博文於原審
    審理時亦以證人身分具結證述並接受辯護人及檢察官之詰問
    ），是證人乙○○、甲○○、己○○、柯博文既均已證述明
    確，本院即認無再予傳訊調查之必要，併予敘明。
二、按刑法第305 條之恐嚇罪所稱以加害生命、身體、自由、名
    譽、財產之事恐嚇他人者，係指以使人生畏怖心為目的而通
    知將加惡害之旨於被害人而言。且母子之關係至為密切，倘
    行為人對甲母揚言將對其子甲不利，而使甲母心生畏懼，就
    甲母而言，不能謂非被害人，況行為人對甲母為惡害之通知
    有致其心生畏懼之預見，而仍執意為之，顯有恐嚇之故意，
    故行為人之行為，對甲固難成立犯罪，但對甲母即構成刑法
    第305 條恐嚇危害安全之罪。查被告為現役職業軍人，擔任
    金門地區彈藥庫中校庫長，且係碩士學歷之高級知識份子，
    此有被告之個人電子兵籍資料、個人獎懲記錄各1 紙在卷可
    考（見國防部南部地方軍事法院檢察署97年度偵字第3 號卷
    第5 、6 頁），其明知告訴人乙○○與己○○之子丙○○正
    於軍中服役，而於上揭時、地向告訴人己○○揚稱「妳敢報
    警，妳兒子就沒有兵可做」之言語，不論被告與丙○○所任
    軍職間有無直接之隸屬指揮關係，於社會慣用語及一般民眾
    對軍事單位內部關係之認知而言，客觀上已足以認定被告係
    以加害告訴人己○○之子丙○○生命、身體、自由之事恐嚇
    告訴人己○○，使告訴人己○○心生畏懼，致生危害於告訴
    人己○○之安全，甚為明灼。又按家庭暴力防治法所稱之「
    家庭暴力」者，為家庭成員間實施身體或精神上不法侵害之
    行為；而該法所稱之「家庭暴力罪」者，謂家庭成員間故意
    實施家庭暴力行為而成立其他法律所規定之犯罪，家庭暴力
    防治法第2條第1款、第2款分別定有明文。查被告與告訴人
    乙○○、甲○○係4親等旁系血親之堂兄弟關係，被告與告
    訴人己○○則係4親等旁系姻親關係，渠等均係屬家庭暴力
    防治法第3條第4款所定之家庭成員關係，被告上開恐嚇告訴
    人乙○○、甲○○之行為，恐嚇告訴人己○○之行為，均係
    犯刑法第305條之恐嚇危害安全罪，亦屬家庭暴力防治法第2
    條第1 款所稱之家庭暴力行為，而構成該法第2條第2款所稱
    之家庭暴力罪，惟因家庭暴力防治法對於家庭暴力罪並無科
    處刑罰之規定，自應依刑法第305 條之恐嚇危害安全罪論科
    。被告以一恐嚇行為，同時恫嚇告訴人乙○○、甲○○，係
    以一行為觸犯2 個恐嚇罪名之同種想像競合犯，爰依刑法第
    55條之規定論以一罪。被告恐嚇告訴人乙○○、甲○○與恐
    嚇告訴人己○○之行為，時間不同，且犯意各別，爰予分論
    併罰。
三、原審據以論處被告罪刑，固非無見。惟查，犯家庭暴力罪或
    違反保護令罪而受緩刑之宣告者，在緩刑期內應付保護管束
    ，家庭暴力防治法第38條第1 項定有明文。被告與告訴人乙○○、甲○○係4 親等旁系血親之堂兄弟關係，被告與告訴
    人己○○則係4 親等旁系姻親關係，渠等均係屬家庭暴力防
    治法第3 條第4 款所定之家庭成員關係，被告上開恐嚇告訴
    人乙○○、甲○○之行為，恐嚇告訴人己○○之行為，均係
    犯刑法第305 條之恐嚇危害安全罪，亦屬家庭暴力防治法第
    2 條第1 款所稱之家庭暴力行為，而構成該法第2 條第2 款
    所稱之家庭暴力罪，惟因家庭暴力防治法對於家庭暴力罪並
    無科處刑罰之規定，自應依刑法第305 條之恐嚇危害安全罪
    論科等情，已詳如上述，原審諭知被告緩刑2 年，自應依家
    庭暴力防治法第38條第1 項之規定在緩刑期內付保護管束，
    乃原判決僅對被告諭知緩刑2 年，漏未依家庭暴力防治法第
    38條第1 項規定諭知在緩刑期內付保護管束，容有違誤。檢
    察官上訴意旨認原審漏未依家庭暴力防治法第38條第1 項規
    定諭知被告在緩刑期內付保護管束，而指摘原判決不當，為
    有理由，自應由本院將原判決關於恐嚇危害安全2 罪暨定應
    執行刑部分，均予撤銷改判。
四、審酌被告與告訴人乙○○、甲○○係4 親等旁系血親之堂兄
    弟關係，與告訴人己○○則係4 親等旁系姻親關係，其因與
    告訴人乙○○、甲○○有祖產糾紛，雙方感情不睦，而於宴
    席飲酒後與告訴人乙○○、甲○○、己○○發生口角爭執，
    進而出言恫嚇告訴人乙○○、甲○○、己○○，所為誠屬非
    是，惟其僅止於出言恫嚇，並未加諸實害於告訴人乙○○、
    甲○○、己○○，且其業與告訴人乙○○、甲○○、己○○
    達成和解，有臺灣屏東地方法院97年7 月31日調解筆錄1 紙
    在卷可稽（見原審卷第64頁），暨其犯罪之動機、目的、手
    段、智識程度、所造成之危害等一切情狀，爰分別量處如主
    文第2 項所示之刑，並定其應執行之刑，暨斟酌其年齡、犯
    罪情節、家庭狀況、經濟能力等情狀，就其所處之罰金刑諭
    知如主文第2 項所示易服勞役之折算標準。又本件被告係受
    罰金刑，並非短期自由刑之宣告，自無以暫不執行為適當之
    情形，爰不併予宣告緩刑，附此敘明。
肆、被告被訴傷害及毀損部分，業經告訴人甲○○、乙○○、己○○於原審撤回起訴，並經原審諭知公訴不受理確定，本院
    爰不予論列，併予敘明。
據上論結，應依刑事訴訟法第369 條第1 項前段、第364 條、第
299條第1項前段，刑法第305條、第55條、第51條第7款、第42條
第3項，刑法施行法第1條之1，判決如主文。
本案經檢察官陳國全到庭執行職務。
中    華    民    國    98    年    4     月    10    日
                  刑事第七庭    審判長法  官 莊飛宗
                                      法  官 陳明富
                                      法  官 孫啟強
以上正本證明與原本無異。
本件不得上訴。
中    華    民    國    98    年    4     月    10    日
                                      書記官 黃富美
附錄本判決論罪科刑法條：
刑法第305條：
以加害生命、身體、自由、名譽、財產之事，恐嚇他人致生危害
於安全者，處2 年以下有期徒刑、拘役或3 百元以下罰金。


司法院資訊處製作；財團法人民間司法改革基金會備份。
